【裁判字號】    97,上訴,1483
【裁判日期】    970917
【裁判案由】    毒品危害防制條例
【裁判全文】
臺灣高等法院臺中分院刑事判決        97年度上訴字第1483號
上  訴  人
即  被  告  乙○○
                    （現於臺灣臺中監獄臺中分監執行中）
選任辯護人  林益輝律師
上列上訴人因毒品危害防制條例案件，不服臺灣臺中地方法院96
年度訴字第4470號中華民國97年5月7日第一審判決（起訴案號：
臺灣臺中地方法院檢察署96年度偵字第19223號)，提起上訴，本
院判決如下：
    主    文
上訴駁回。
    犯罪事實
一、乙○○曾因違反毒品危害防制條例等案件，經臺灣臺中地方
    法院判處應執行有期徒刑1年確定，甫於民國93年9月11日執
    行完畢。乙○○有施用海洛因、甲基安非他命之習慣，其明
    知海洛因、甲基安非他命分別係毒品危害防制條例第2條第1
    項第1款、第2款所管制之第一級毒品、第二級毒品，不得非
    法持有、販賣，竟先為供己施用（施用部分另經臺灣臺中地
    方法院以96年度訴字第3350號判決確定)，於96年7月31日（
    即嗣遭警查獲前2天)，在台中市○○路與松竹路口之「國碩
    電動玩具店」內，向年籍不詳而年約40至50歲綽號「阿順」
    之男子，以新臺幣（下同）10萬元購得第一級毒品海洛因及
    以3萬元購得第二級毒品甲基安非他命各1批後，竟萌生販賣
    施用所餘海洛因、甲基安非他命以營利之意圖，而持有上揭
    海洛因、甲基安非他命，並將之藏放在台中縣大雅鄉○○路
    76巷31號8樓之2租住處。嗣於96年8月2日17時許，乙○○因
    另案遭臺灣臺中地方法院檢察署通緝，在前址電梯門口為警
    循線逮捕，乙○○於有偵查權限之人知悉犯罪前，主動取出
    如附表一所示之物交員警查扣，並坦承自己前揭意圖販賣而
    持有海洛因、甲基安非他命之犯行，自首而接受裁判。
二、案經臺中市警察局刑警大隊報告臺灣臺中地方法院檢察署檢
    察官偵查起訴。
    理    由
一、證據能力方面：被告於原審辯稱：「我被警察查獲，警察叫
    我交槍我沒有，叫我交出上手，我也沒有，我跟問我筆錄的
    警察講說我沒有意圖要販賣，但警察說他們長官說要辦我販
    賣，因為我很累，我想說筆錄趕快作一作我要休息。警察說
    意圖販賣已經很輕了，叫我不要討價還價，所以我就照警察
    打好的筆錄唸的，筆錄只有作一次，我是看著螢幕唸的，我
    當時只是照著唸沒有去判斷是否屬實」「（問：檢察官偵訊
    筆錄為何亦承認打算要販售？）我以為只是打算要賣，但是
    還沒有賣出去，應該沒有事情，所以檢察官問我，我就回答
    是。但我實際上並沒有打算要賣」云云（見原審卷第27頁）
    。惟查：
  (一)證人即查獲本案並對被告製作筆錄之警員鍾德群於原審已
      證稱：被告警詢筆錄係同步製作錄音等語（見原審卷第96
      頁）。參諸原審勘驗被告警詢錄音帶，其勘驗結果詳如附
      表二所示，有載明勘驗經過之準備程序筆錄在卷可憑（見
      原審卷第57至59頁），則被告與警員既係以問答之方式製
      作筆錄，被告之回答至下一個問題之間，或留有相當之間
      隔，並無連續訊問回答之情況，足徵警員與被告之問答並
      無連續朗讀之情形，被告所辯其係照打好的筆錄唸云云，
      已不可採。又警詢筆錄第3頁第11行、第12行係記載：「(
      問：你持有電子磅秤2個和分裝袋13個是做何用途？)我是
      打算將毒品分裝販賣，但是尚未販賣就被警方查獲」，核
      與如附表二所示該段問答之內容已有精簡，且諸如問答過
      程中關於被告意圖販賣毒品之原因一節，被告亦曾供稱係
      為繳交罰款等語，嗣即改稱沒有而要求員警不要將該部分
      陳述記載於警詢筆錄，惟仍繼續表明係打算將毒品分裝販
      賣，凡此均足見被告對警詢筆錄之內容有所認識且其供述
      具任意性。
  (二)被告於96年8月2日於檢察官第一次偵訊中所為之供述核與
      警詢一致，被告並供稱：警察並未有教導或逼迫我為不實
      供述等語（見偵查卷第8頁）。又被告於96年8月14日檢察
      官第二次訊問時明確陳述：以前在警察局及檢察官面前所
      述均係事實，沒有被刑求、強暴、脅迫等語（見偵查卷第
      13頁），是應認被告於警詢及檢察官偵查中之供述均具任
      意性而有證據能力。
  (三)選任辯護人雖聲請本院勘驗96年8月2日檢察官第一次訊問
      之錄音光碟，惟卷附該光碟片因金屬反射層之合金薄膜部
      分剝離，致無法勘驗，經本院向臺灣臺中地方法院檢察署
      調取該次訊問之影音光碟，據覆稱因設備問題，並無備份
      ，有該署97年8月 4日中檢輝發96偵19223字第105260號函
      在卷可憑（見本院卷第37頁），自無從為勘驗之調查。又
      卷附之錄音光碟破損，應係保存不當所致，並非訊問人員
      即檢察官故意違反全程錄音之規定，當不影響該次訊問筆
      錄之證據能力。況被告於96年 8月14日檢察官第二次訊問
      時，已明白確認以前在檢察官面前所述均係事實，沒有被
      刑求、強暴、脅迫等情，業如前述，益徵96年8月2日檢察
      官第一次訊問筆錄，當有證據能力。
二、訊據上訴人即被告乙○○固坦承持有如附表一所示之物，惟
    矢口否認前揭犯行，辯稱：扣案如附表一所示之物均係供我
    自己吸食海洛因、甲基安非他命所用，我並無將毒品販賣給
    他人之意圖云云；經查：
  (一)前揭犯罪事實，業據被告於警詢供稱：「（問：警方查扣
      之海洛因6包34.91公克（按係驗前毛重)、安非他命1包重
      25公克（按係驗前毛重)、電子磅秤2個及毒品分裝袋13個
      這些東西是何人所有？）持有之毒品是我買來供自己吸食
      所用」「(問：你持有這些電子磅秤2個和分裝袋13個做何
      用途？）我是打算將毒品分裝販賣，但是尚未販賣就被警
      方查獲」等語（見警卷第3頁)；於檢察官偵訊亦供稱：「
      （問：你為什麼需要磅秤跟分裝袋）打算用來分裝、販售
      」等語（見偵查卷第8頁)明確，並有如附表一所示之物扣
      案可資佐證。又扣案如附表一編號１、２所示之物，經送
      請法務部調查局、內政部警政署刑事警察局鑑驗結果，其
      中6包檢品確含有海洛因成分，合計淨重34.18公克，空包
      裝重3.02公克，純度22.75%，純質淨重7.78公克；結晶檢
      體1包檢出甲基安非他命成分，淨重23.78公克，包裝袋重
      0.91公克，取0.06公克鑑定用罄，餘23.72公克，純度約9
      4%等情，有法務部調查局及內政部警政署刑事警察局鑑驗
      書各1紙在卷可稽（見偵查卷第32頁、原審卷第20頁)。另
      電子磅秤、分裝袋通當係販賣毒品者為分裝販賣所必備之
      物品，被告於偵查中亦坦承扣案之磅秤及分裝袋，係打算
      用來分裝、販售等語，足見如附表一編號３、４所示之分
      裝袋、電子磅秤等物，當可執為被告確有意圖販賣而持有
      上開毒品之有力佐證。再者，販賣第一級毒品海洛因、第
      二級毒品甲基安非他命之刑責甚重，政府查緝嚴格，毒品
      來源取得不易，致海洛因、甲基安非他命之成本及價格均
      屬不低，苟非有利可圖，被告豈有甘冒風險而起意販賣之
      必要，是被告意圖販賣而持有上開海洛因、甲基安非他命
      ，自具有營利之目的甚明。
（二）被告於檢察官第二次訊問時辯稱：警詢及檢察官第一次偵
      訊係因藥癮犯了，意識不清云云（見偵查卷第14頁）；復
      於原審準備程序期日辯稱：係照警方螢幕筆錄所唸云云（
      見原審卷27、28頁）；再於原審審理期日先稱：因藥癮發
      作迷迷糊糊，不曉得當時在答什麼云云（見原審卷第98頁
      ），嗣又稱：因警方要我選擇販賣或意圖販賣，我當然選
      擇輕一點的即想賣還沒有賣云云（見原審卷第98頁、本院
      卷第48頁），惟被告果真意識不清，焉知選擇坦承較有利
      於己之犯罪事實？又被告回答員警問題之間，常留有相當
      之間隔，業經原審勘驗警詢錄音明確，顯見被告並非按照
      已繕寫好之筆錄內容回答。另被告於員警詢問為何打算販
      賣？是否沒錢要賺生活費？等問題時，並非順著員警之詢
      問而答稱：是，乃係自承要繳交毒品減刑之罰金（按被告
      自94年8月間起至95年6月10日施用第一級毒品、第二級毒
      品等犯行，經本院95年度上訴字第1665號分別判處有期徒
      刑1年、8月確定，雖被告未到案執行，經臺灣臺中地方法
      院檢察署於95年11月21日通緝在案，惟被告如於96年12月
      31日前自動歸案接受執行，依中華民國九十六年罪犯減刑
      條例等相關規定，應予減刑併諭知易科罰金之折算標準）
      等語，其後雖改稱沒有而要求員警不要將該部分陳述記載
      於警詢筆錄，惟仍繼續表明係打算將毒品分裝販賣（見原
      審卷第58、59頁勘驗結果），足見被告於警詢時之意識極
      為清楚。再者，檢察官於偵查中，一再訊問：「這些說詞
      是不是警察教你的？詳情到底如何？」「警察有沒有教你
      ？逼你這麼說？」「以前在警察局及本署檢察官面前所述
      是否事實？」等問題（見偵查卷第8、13頁)，使被告有辨
      明所述是否與事實相符之機會，被告仍一再陳稱所述實在
      ，並否認員警有教導或逼迫其應為如何之供述；且被告於
      96 年8月14日接受檢察官訊問時，距96年8月2日被查獲接
      受調查旋送監執行，已逾10日，並當庭陳稱精神狀況良好
      等語（見偵查卷第13頁），其仍堅稱警詢及檢察官第一次
      訊問時所述均為事實，益徵被告並無因藥癮發作，意識不
      清，致為與事實不符之自白等情事，其事後辯稱自白之意
      思有瑕疵云云，核無可信。
  (三)被告就購買被查獲海洛因、甲基安非他命之金錢來源，於
      偵查中陳述係向其妹妹借錢購買云云（見偵查卷第8頁)；
      於本院則改稱係與母親共同參加互助會標得之款項云云（
      見本院卷第34頁），前後所云不一，已有可疑。況被告自
      陳從事清潔工，每天工資 1,000元，每月收入約25,000元
      至30,000元不等，沒有積蓄及其他收入等語（見偵查卷第
      14頁、本院卷第34頁），參諸台中縣大雅鄉○○路76巷31
      號8樓之2係被告承租之住處，顯見被告之經濟不甚寬裕，
      焉能支應其所云每2小時施用1次海洛因及安非他命之開銷
      （見偵查卷第14頁、本院卷第33頁背面）。被告既無餘裕
      之金錢可供使用，復有經判決確定之刑期需執行，竟一次
      購買高達13萬元之毒品，則其於購入後起意販賣，以籌措
      減刑後得易科罰金或繼續施用毒品等款項，應不背於常理
      ，是被告於警詢及檢察官第一次訊問時之自白，當可信與
      事實相符。
  (四)販賣毒品者所持有之數包毒品，重量未必均屬一致，其或
      未及分裝，或購買者所需數量不一，皆有可能，是扣案之
      6 包海洛因之重量並非相同乙節，尚無從執為有利被告之
      認定。又依勘驗警詢筆錄結果：
        問：警方查扣之海洛因6包34.91公克（含袋重）、安非
            他命1包重25公克（含袋重）、電子磅秤2個及毒品
            分裝袋13個，這些東西是何人所有？
        答：我的。買回來自己吸食，還有打算準備販售。
        問：這些東西都是你的？
        答：是。
        問：你說這些東西是你本人的，你買來是要自己吃的？
        答：是。
        問：你另外持有電子磅秤 2個和分裝袋13個是要做什麼
            用的？
        答：打算‧‧打算‧‧‧
        問：打算做什麼你說阿？
        答：打算準備販售。可是
        問：可是怎樣？
        答：可是還沒販售就已經被警方查獲。
      ‧‧‧‧‧‧‧‧‧‧‧‧‧‧‧‧‧‧‧‧‧‧‧‧‧
        問：我問你是準備要賣人對吧？你是為何打算要賣給別
            人？沒錢要賺生活費還是怎樣？什麼情形？
        答：準備繳交罰款。
        問：什麼罰款？
        答：毒品減刑的。
        問：阿呢喔。
            繳交毒品減刑的罰金喔？是不是這樣？
        答：是。
        答：沒拉，就還沒賺到哪知道要做什麼用。
        問：你是打算要這樣是不是，不然你這麼講？
            你說的意思就是打算賣毒品的利潤你要來繳罰金的
            嘛？
        答：沒拉。
        問：你剛剛說的意思是這樣？不然是怎樣？
        答：前面那段就好，後面的那個不要啦。
        問：怎樣？你說阿？我問你是怎樣？沒關係你說。
        答：我打算將毒品分裝販賣阿。
      則被告既先稱買回來自己吸食，還有打算準備販售，則員
      警繼而詢問「你說這些東西是你本人的，你買來是要自己
      吃的？」，被告答稱：「是」，亦在被告購入持有毒品之
      犯意之內，尚難指有矛盾。另被告就打算販賣之原因，固
      先自承要繳交毒品減刑之罰金，其後雖改稱沒有而要求員
      警不要將該部分陳述記載於警詢筆錄，惟仍繼續表明係打
      算將毒品分裝販賣，則此部分之陳述雖有前後不一，惟就
      打算將毒品分裝販賣乙節，仍屬相符，當不影響該主要事
      實之認定。再者，檢察官訊問：「你買進這些毒品時就打
      算要賣了？」，被告答：「沒有」，檢察官乃再訊問：「
      那為什麼突然想要賣？」（見偵查卷第8頁)，乃係在辨明
      被告有無自始即基於販賣之意思而販入毒品？可否構成情
      節較重之販賣毒品罪責？亦難認被告之陳述有矛盾可言。
      是被告及選任辯護人所舉上開事由，均無從彈劾被告自白
      意圖販賣而持有海洛因、甲基安非他命之真實性，均難執
      為有利被告之認定。
  (五)綜上所述，被告意圖販賣而持有海洛因、甲基安非他命之
      犯罪事證已臻明確，所辯乃畏罪卸責之詞，無可採信，其
      犯行洵堪認定，應依法論罪科刑。
四、查海洛因、甲基安非他命分別係毒品危害防制條例第2條第1
    項第1款、第2款所管制之第一級毒品、第二級毒品，不得非
    法持有、販賣，被告意圖販賣而持有海洛因、甲基安非他命
    ，核其所為，係犯毒品危害防制條例第 5條第1項、第2項之
    意圖販賣而持有第一級毒品、第二級毒品等罪。被告持有第
    一級毒品海洛因、第二級毒品甲基安非他命之低度行為，應
    為意圖販賣而持有第一級毒品、第二級毒品之高度行為所吸
    收，均不另論罪。被告以一行為，同時觸犯構成要件不相同
    之前開二罪，為想像競合犯，應從一重之意圖販賣而持有第
    一級毒品罪處斷。被告曾因違反毒品危害防制條例等案件，
    經臺灣臺中地方法院判處應執行有期徒刑1年確定，於93年9
    月11日執行完畢，有臺灣高等法院被告前案紀錄表在卷可參
    ，其於徒刑執行完畢，5 年以內故意再犯本件有期徒刑以上
    之罪，為累犯，除法定刑為無期徒刑部分，依法不得加重外
    ，餘依刑法第47條第 1項之規定加重其刑。被告係因另案通
    緝為警查獲，於有偵查權限之人知悉犯罪人之前，即向員警
    陳明自己前揭犯行，業據證人鍾德群證述在卷（見原審卷第
    95、96頁），核係對於未發覺之罪自首而接受裁判，爰依刑
    法第62條之規定減輕其刑，並先加後減。
五、原審法院因認被告之罪證明確，適用毒品危害防制條例第 5
    條第1項、第2項、第18條第1項、第19條第1項，刑法第11條
    、第55條、第47條第 1項、第62條前段等規定，並審酌被告
    意圖販賣而持有第一級毒品、第二級毒品，具戕害人體健康
    之危險，其犯罪後自首，惟嗣即否認犯行，所意圖販賣而持
    有之毒品數量非鉅等一切情狀，量處有期徒刑 6年。並說明
    扣案如附表一編號１、２所示之海洛因、甲基安非他命，為
    本案被告意圖販賣而持有之毒品，應依毒品危害防制條例第
    18 條第1項前段規定，予以宣告沒收銷燬；扣案如附表一編
    號３、４、５所示之物，為被告所有供意圖販賣而持有第一
    級毒品、第二級毒品所用之物，業據被告於檢察官偵訊中供
    明（見偵查卷第7、8頁)，應依毒品危害防制條例第19條第1
    項之規定，併予宣告沒收。核其認事用法均無違誤，量刑亦
    屬妥適，應予維持。被告上訴仍執陳詞否認犯行，指摘原審
    判決不當，為無理由，應予以駁回。
六、據上論斷，應依刑事訴訟法第368條，判決如主文。
本案經檢察官甲○○到庭執行職務。
中    華    民    國    97    年    9     月    17    日
            刑事第六庭    審判長法  官  李  文  雄
                                法  官  林  靜  芬
                                法  官  張  恩  賜
以上正本證明與原本無異。
如不服本判決應於收受本判決後10日內向本院提出上訴書狀，其
未敘述上訴理由者，並得於提起上訴後10日內向本院補提理由書
狀（均須按他造當事人之人數附繕本）「切勿逕送上級法院」。
                                書記官  陳  如  慧
中    華    民    國    97    年    9     月    17    日
附錄論罪科刑法條
毒品危害防制條例第5條：
意圖販賣而持有第一級毒品者，處無期徒刑或十年以上有期徒刑
，得併科新臺幣七百萬元以下罰金。
意圖販賣而持有第二級毒品者，處五年以上有期徒刑，得併科新
臺幣五百萬元以下罰金。
附表一:
  編號１：海洛因驗後淨重34.18公克
  編號２：甲基安非他命驗後淨重23.72公克
  編號３：分裝袋13個
  編號４：電子磅秤2具
  編號５：編號１之海洛因空包裝袋6個（總重3.02公克），編
          號２之甲基安非他命包裝袋1個（重0.91公克）。
附表二：警詢錄音帶之勘驗結果
警詢筆錄第三頁第二行之問答過程如下：
問：警方於96年8月27日17時20分在台中縣大雅鄉○○路76巷31
    號8樓電梯口查獲你時當場查扣何物？
答：海洛因2包。
問：哪是2包？剛剛給你簽名的大小包？
答：2包大包的而已。
問：查到的是不是都是你的？
答：是。
問：那總共是6包，哪是2包？是不是有大、小包？六包海洛因總
    共34.91公克，糖仔1包而已，是不是？
答：是。
‧‧‧‧‧‧‧‧‧‧‧‧‧‧‧‧‧‧‧‧‧‧‧‧‧‧‧‧
警詢筆錄第三頁第七行開始至第十二行問答內容如下：
問：警方查扣之海洛因6包34.91公克（含袋重）、安非他命1包
    重25公克（含袋重）、電子磅秤2個及毒品分裝袋13個這些
    東西是何人所有？
答：我的。買回來自己吸食，還有打算準備販售。
問：這些東西都是你的？
答：是。
問：你說這些東西是你本人的，你買來是要自己吃的？
答：是。
問：你另外持有電子磅秤2個和分裝袋13個是要做什麼用的？
答：打算‧‧打算‧‧‧
問：打算做什麼你說阿？
答：打算準備販售。可是
問：可是怎樣？
答：可是還沒販售就已經被警方查獲。
問：阿呢喔。
問：我問持有這個電子磅秤和分裝袋是要做什麼？你說是要打算
    將毒品分裝賣人還是怎樣？你說你是要將毒品分裝販賣，但
    是還沒做就被警察抓住，是不是這樣？
答：是。
問：我問你是準備要賣人對吧？你是為何打算要賣給別人？沒錢
    要賺生活費還是怎樣？什麼情形？
答：準備繳交罰款。
問：什麼罰款？
答：毒品減刑的。
問：阿呢喔。
    繳交毒品減刑的罰金喔？是不是這樣？
答：是。
答：沒拉，就還沒賺到哪知道要做什麼用。
問：你是打算要這樣是不是，不然你這麼講？
    你說的意思就是打算賣毒品的利潤你要來繳罰金的嘛？
答：沒拉。
問：你剛剛說的意思是這樣？不然是怎樣？
答：前面那段就好，後面的那個不要啦。
問：怎樣？你說阿？我問你是怎樣？沒關係你說。
答：我打算將毒品分裝販賣阿。
問：這樣而已？
答：嘿阿。這樣就好。這樣而已。
問：但是還沒賣就被警方處理掉了？
答：嘿。
‧‧‧‧‧‧‧‧‧‧‧‧‧‧‧‧‧‧‧‧‧‧‧‧‧‧‧‧
勘驗結果：
    被告與警員係以問答方式製作筆錄，被告回答至下一個問題
    之間，或留有相當之間隔，並無連續訊問回答之情況。


司法院資訊處製作；財團法人民間司法改革基金會備份。
